【裁判字號】    99,交聲,110
【裁判日期】    990429
【裁判案由】    違反道路交通管理處罰條例聲明異議
【裁判全文】
臺灣臺東地方法院交通事件裁定        99年度交聲字第110 號
原處分機關  交通部公路總局高雄區監理所臺東監理站
異  議  人
即受處分人  甲○○
上列異議人即受處分人因違反道路交通管理處罰條例案件，對於
交通部公路總局高雄區監理所臺東監理站中華民國99年 4月12日
東監違裁字第裁81-T00000000號所為之裁決處分（原舉發案號：
東警交字第T00000000號），聲明異議，本院裁定如下：
    主  文
原處分撤銷。
甲○○汽車駕駛人，駕駛汽車經測試檢定酒精濃度超過規定標準
，處罰鍰新臺幣參萬肆仟伍佰元，吊扣其普通小型車駕駛執照拾
貳個月，並應接受道路交通安全講習。
    理  由
一、原處分意旨略以：異議人即受處分人甲○○駕駛車牌號碼9C
    －310號營業一般小客車，於民國99年3月26日晚上9時6分，
    在臺東縣臺九線公路 381公里北上車道處，因有酒精濃度超
    過規定標準（呼氣酒精濃度0.47mg/l）之違規事實，經警製
    單舉發。嗣經原處分機關依道路交通管理處罰條例第35條第
    1項第1款之規定，裁處罰鍰新臺幣（下同）34,500元，吊扣
    職業聯結車駕駛執照12個月，並施以道路交通安全講習。
二、聲明異議意旨略以：伊為警實施酒測時，係駕駛營業小型車
    ，卻遭吊扣職業聯結車駕照，爰聲明異議，請求僅吊扣小型
    車駕駛執照部分等語。
三、經查：
(一)本件異議人甲○○駕駛車牌號碼 9C－310號營業一般小客車
    ，於99年3月26日晚上9時6分在臺東縣臺九線公路381公里北
    上車道處，因有酒精濃度超過規定標準（呼氣酒精濃度0.47
    mg/l）之違規事實，為異議人所不爭執，並有臺東縣警察局
    東警交字第 T00000000號舉發違反道路交通管理事件通知單
    及交通部公路總局高雄區監理所臺東監理站東監違裁字裁81
    -T00000000號裁決書各 1紙附卷可稽，是異議人上揭交通違
    規事實，應堪認定。
(二)按汽車駕駛人飲用酒類或其他類似物後，其吐氣所含酒精濃
    度超過每公升0.25毫克，不得駕車；駕駛汽車經測試檢定酒
    精濃度超過標準，處汽車駕駛人罰鍰15,000元以上60,000元
    以下，並當場移置保管該汽車及吊扣駕駛執照1 年，道路交
    通安全規則第114條第2款、道路交通管理處罰條例第35條第
    1項第1款分別定有明文。復按道路交通管理處罰條例第68條
    業於94年12月14日修正，並自95年3月1日施行，修正前之道
    路交通管理處罰條例第68條規定：「汽車駕駛人，因違反本
    條例及道路交通安全規則之規定，受吊扣或吊銷駕駛執照處
    分時，吊扣或吊銷其持有各級車類之駕駛執照」，而修正後
    之道路交通管理處罰條例第68條規定：「汽車駕駛人，因違
    反本條例及道路交通安全規則之規定，受吊銷駕駛執照處分
    時，吊銷其持有各級車類之駕駛執照」，查該條文修正前，
    其原提案修正條文為：「汽、機車駕駛人，因違反本條例及
    道路交通安全規則之規定，受吊扣或吊銷駕駛執照處分時，
    吊扣或吊銷其違法或違規當時所駕駛車輛之駕駛執照」，其
    立法理由略以：「原條文將違法或違規駕駛人所持有各級車
    類之駕駛執照一併吊扣或吊銷，失之過酷，影響人民工作及
    生活甚鉅，爰修正之」等語，是以其立法意旨在於違規行為
    對道路交通秩序之維持及道路交通安全已生較大之影響，故
    規定吊扣或吊銷其持有各級車類之駕駛執照，以限制其繼續
    駕車行駛道路之權利，其係屬駕駛行為之限制，並不因所持
    駕駛執照種類不同而有所差異。則參照上開立法理由及立法
    經過，依修正後之條文，按上開規定受「吊銷駕照」處分者
    ，仍維持吊銷其持有各級車類之駕駛執照，至於受「吊扣駕
    照」處分者，則僅「吊扣」其違法或違規當時所駕駛車輛之
    駕駛執照，不再吊扣其持有各級車類之駕駛執照，此觀之立
    法理由及立法經過至明。又行政行為，採取之方法所造成之
    損害不得與欲達成目的之利益顯失均衡，行政程序法第 7條
    第 3款定有明文及行政罰法第18條意旨可參。而裁決機關於
    本件受處分人無小型車職業駕駛執照可供吊扣時，吊扣其職
    業聯結車駕照以代之，雖可達成限制駕駛人繼續駕駛該級車
    類行駛之目的，惟亦同時造成限制駕駛人繼續駕駛該級職業
    聯結車等車類行駛之結果，所造成之損害（受處分人喪失繼
    續駕駛職業聯結車之權利）已與欲達成目的（限制受處分人
    駕駛小客車，以預防酒後駕駛小客車所造成之危險）之利益
    顯失均衡。再行政行為，非有正當理由，不得為差別待遇，
    行政程序法第6條亦有明文，是處分機關裁處受處分人「罰
    鍰34,500元，吊扣其職業聯結車駕駛執照12個月並施以道安
    講習」而吊扣其職業聯結車駕駛執照12個月部分，顯然違反
    行政法上處罰法定原則、不當聯結禁止原則、比例原則、平
    等原則，並剝奪異議人駕駛職業聯結車之權利，對異議人之
    工作權造成極大之損害，原處分機關未審酌及此逕為裁罰，
    即非適法而有得為撤銷之原因（臺灣高等法院96年度交抗字
    第642號、97年度交抗字第815號裁定意旨參照）。
(三)又受處分之違規行為係發生於99年 3月26日，自應依修正後
    之道路交通管理處罰條例第68條裁處。而修正後道路交通管
    理處罰條例第68條之規定，既將「吊扣」等字刪除，是依前
    開說明，駕駛人受吊扣駕駛執照處分時，不再吊扣其持有各
    級車類之駕駛執照，故原處分機關於作成吊扣駕駛執照處分
    時，應就行為人所應吊扣之駕駛執照種類予以限定，始符合
    依法行政原則，是依前述受處分人依法所受之處分應為限制
    其駕駛小型車之權利自明。再按汽車駕駛人取得高一級車類
    之駕駛資格者，應換發駕駛執照，並准其駕駛較低級車類之
    車輛，如已領有聯結車駕駛執照者，得駕駛大客車、大貨車
    、代用大客車、大客貨兩用車、曳引車、小型車、輕型機器
    腳踏車，道路交通安全規則第61條第1項第1款定有明文。查
    本件異議人即受處分人持有之駕駛執照為職業聯結車駕駛執
    照，且異議人從未取得職業小型車之駕駛執照，有交通部公
    路總局高雄監理所臺東監理站99年4月14日高監東字第09900
    04697 號函暨違反道路交通管理事件不服裁決聲明異議案件
    移送書在卷可按，是異議人自無營業小客車駕駛執照可供吊
    扣，若原處分機關因受處分人無營業小客車駕駛執照可供吊
    扣，而逕行吊扣受處分人之職業聯結車駕駛執照，此舉顯已
    逾越修正後道路交通管理處罰條例第68條之規範意涵及範圍
    ，故異議人此部分異議理由，自屬可採。是本件異議人駕駛
    營業小客車時酒精濃度超過規定標準之違規行為，事證明確
    ，足堪認定，原處分機關就此部分認定應依道路交通管理處
    罰條例第35條第1項第1款第1款、第24條第1項第2款及違反
    道路交通管理事件統一裁罰基準表規定，裁處罰鍰34,500元
    ，並施以道安講習，於法並無不合，且受處分人就此部分並
    未聲明異議。惟就裁處吊扣受處分人職業聯結車駕駛執照12
    個月之裁罰部分，因本件受處分人係駕駛營業小客車之違規
    ，且受處分人未領有職業小型車駕駛執照，而無從予以吊扣
    ；依新修正之道路交通管理處罰條例第68條規定，尚不得吊
    扣其現尚有效之其他各級駕駛執照，原處分機關未審酌新修
    正之法律規定，而作成吊扣受處分人職業聯結車駕駛執照之
    處分，即非適法。
四、綜上所述，原處分機關未考量上情，仍吊扣異議人職業聯結
    車駕駛執照，即有違誤，異議人就此部分聲明異議，為有理
    由；至原處分機關上開裁處異議人罰鍰34,500元及施以道安
    講習之行政裁罰部分，異議人就此部分並未聲明異議且依法
    並無不當，附此敘明。原處分有上開違誤，無可維持，應由
    本院將原處分撤銷，自為裁罰如主文第2項所示。
五、據上論斷，依道路交通管理處罰條例第87條第 2項、第89條
    ，道路交通案件處理辦法第20條前段之規定，裁定如主文。
中    華    民    國    99    年     4    月    29    日
                    交通法庭  法  官     蔡慧雯
以上正本證明與原本無異。
如不服本裁定，應於裁定送達後5日內向本院提出抗告狀（須附
繕本）。
「切勿逕送上級法院」
                              書記官    洪幸如
中    華    民    國    99    年    4     月    29    日

司法院資訊處製作；財團法人民間司法改革基金會備份。
